臺灣高雄地方法院刑事判決　　　　　　　96年度訴字第3980號
公　訴　人　臺灣高雄地方法院檢察署檢察官
被　　　告　戊○○
被　　　告　乙○○
　　　　　　　　　　統一編號：.
　　　　　　　　　　　隊
被　　　告　甲○○
　　　　　　　　　　統一編號：.
　　　　　　　　　　　隊
被　　　告　己○○
被　　　告　丁○○
　　　　　　　　　　統一編號：.
　　　　　　　　　　　隊
上列被告等因違反臺灣地區與大陸地區人民關係條例等案件，經
檢察官提起公訴（96年度偵字第23539 號），被告等於本院準備
程序進行中，就被訴犯罪事實為有罪之陳述，經本院告知簡式審
判程序意旨，並聽取公訴人及被告等之意見後，本院合議庭裁定
由受命法官獨任依簡式審判程序審理，判決如下：
    主  文
戊○○違反不得使大陸地區人民非法進入臺灣地區之規定，處有
期徒刑壹年，減為有期徒刑陸月，如易科罰金，以銀元參佰元即
新臺幣玖佰元折算壹日。
己○○違反不得使大陸地區人民非法進入臺灣地區之規定，處有
期徒刑壹年，減為有期徒刑陸月，如易科罰金，以新臺幣壹仟元
折算壹日。
乙○○共同行使明知為不實之事項，而使公務員登載於職務上所
掌之公文書，足以生損害於公眾，處有期徒刑肆月，如易科罰金
，以銀元參佰元即新臺幣玖佰元折算壹日，減為有期徒刑貳月，
如易科罰金，以銀元參佰元即新臺幣玖佰元折算壹日。
丁○○、甲○○共同行使明知為不實之事項，而使公務員登載於
職務上所掌之公文書，足以生損害於公眾，各處有期徒刑肆月，
如易科罰金，以新臺幣壹仟元折算壹日，各減為有期徒刑貳月，
如易科罰金，以新臺幣壹仟元折算壹日。
    事實及理由
一、本件犯罪事實及證據，除事實部分更正：起訴書第二頁首段
    四行有關被告戊○○、被告己○○之前科部分均應予以刪除
    （經查：偵查卷第23539 號個人資料卷第16頁被告戊○○提
    示簡表，係同名惟身分證號不同之他人，故起訴書上所載被
    告戊○○之前科部分有誤；至被告己○○部分則未構成累犯
    ，均予以刪除，合先敘明）；證據部分則增列：被告戊○○
    、乙○○、甲○○、己○○、丁○○於本院審理時之自白外
    ，餘均引用檢察官起訴書之記載（如附件）。
二、新舊法比較：
    按被告行為後，刑法及刑法施行法業於94年2 月2 日經總統
    以華總一義字第09400014901 號令修正公布，並於95年7 月
    1 日施行（下稱新刑法，修正前刑法下稱舊刑法），參酌最
    高法院95年5 月23日刑事庭第8 次會議決議，新刑法第2 條
    第1 項之規定，係規範行為後法律變更所生新舊法律比較適
    用之準據法，於新刑法施行後，應適用新刑法第2 條第1 項
    之規定，為「從舊從輕」之比較。另於比較時應就罪刑有關
    之共犯、未遂犯、想像競合犯、牽連犯、連續犯、結合犯，
    以及累犯加重、自首減輕暨其他法定加減原因（如身分加減
    ）與加減比例等一切情形，本於統一性及整體性原則，綜其
    全部罪刑之結果而為比較。本院審酌：牽連犯部分：查被
    告等行為後，94年1 月7 日修正公布之刑法，自95年7 月1
    日施行，修正後之刑法刪除第55條關於牽連犯之規定。本件
    被告等所犯下列2 罪具有牽連犯之關係，依修正前即行為時
    之規定，應從一重之臺灣地區與大陸地區人民關係條例第79
    條第1 項之罪處斷。而依修正後之刑法既已刪除牽連犯之規
    定，則所犯上述各罪間均應依數罪併罰之規定分論併罰。比
    較新舊法之規定，修正後之規定並非較有利於被告等。罰
    金刑部分：被告等行為後，刑法第33條第5 款業已修正施行
    ；修正後刑法第33條第5 款規定「罰金：新臺幣1,000 元以
    上，以百元計算之。」，與修正前刑法第33條第5 款規定「
    罰金：1 元以上。」不同。比較新舊法結果，以舊法較有利
    於行為人。被告等行為後，業已增訂刑法施行法第1 條之
    1 ，並規定：「中華民國94年1 月7 日刑法修正施行後，刑
    法分則編所定罰金之貨幣單位為新臺幣。94年1 月7 日刑法
    修正時，刑法分則編未修正之條文定有罰金者，自94年1 月
    7 日刑法修正施行後，就其所定數額提高為30倍。但72年6
    月26日至94年1 月7 日新增或修正之條文，就其所定數額提
    高為3 倍」。是就現行刑法中，有關於罰金刑處罰之規定已
    有修正，惟經比較增訂之刑法施行法第1 條之1 與被告行為
    時之現行法規所定貨幣單位折算新台幣條例第2 條結果，二
    者規定適用之結果並無不同。被告等行為時即修正前刑法
    第41條第1 項前段規定：「犯最重本刑為5 年以下有期徒刑
    以下之刑之罪，而受6 個月以下有期徒刑或拘役之宣告，因
    身體、教育、職業、家庭之關係或其他正當事由，執行顯有
    困難者，得以1 元以上3 元以下折算1 日，易科罰金。」，
    又易科罰金折算標準，依廢止前罰金罰鍰提高標準條例第2
    條前段規定，就其原定數額提高為100 倍折算1 日，即以銀
    元3 百元（新臺幣9 百元）折算為1 日。惟95年7 月1 日修
    正公布施行之刑法第41條第1 項前段則規定：「犯最重本刑
    為5 年以下有期徒刑以下之刑之罪，而受6 個月以下有期徒
    刑或拘役之宣告者，得以新臺幣1 千元、2 千元或3 千元折
    算1 日，易科罰金。」，比較修正前後之易科罰金折算標準
    ，以修正前刑法之規定，較有利於被告等。共同正犯部分
    ：新舊刑法之規定適用並無不同。從而，因本案涉及法律變
    更，且以舊刑法較有利於被告等，參諸前開最高法院決議意
    旨，依新刑法第2 條第1 項前段規定，自應適用最有利於被
    告等之舊刑法。
三、論罪科刑：
(一)按臺灣地區與大陸地區人民關係條例第15條第1 款所定之使
    大陸地區人民非法進入臺灣地區罪，凡非經合法手續進入者
    皆包含之。是核被告戊○○、己○○以「假結婚、真入境」
    之脫法方式，使大陸地區女子乙○○、丁○○進入臺灣地區
    ，僅分別獲得一次新臺幣（下同）15,000元、10,000元之利
    益，係違反臺灣地區與大陸地區人民關係條例第15條第1 款
    規定（參最高法院90年度台上字第3180號、92年度台上字第
    40 號 刑事判決意旨），然尚無以之為營利之行為及意圖，
    應依同條例第79條第1 項規定處罰。又戶籍資料本等文件，
    為戶政機關之公務員職務上所掌之公文書，該管公務員對於
    戶籍登記申請，並無實質審查之權，故被告戊○○、己○○
    與乙○○、丁○○、另案偵辦之孔慶富與被告甲○○各無結
    婚之真意，其結婚為不實，竟持前開結婚公證書等文件申辦
    結婚登記，使該管不知情之公務員將此不實事項，登載於職
    務上所掌戶籍文件等公文書上，均係犯刑法第214 條之使公
    務員登載不實事項罪，被告等人嗣後持之向戶籍地派出所辦
    理流動人口登記、向內政部警政署入出境管理局申請大陸女
    子乙○○、丁○○、甲○○入台而填具相關申請書，均係犯
    刑法第216 條行使使公務員登載不實事項之文書罪。又使公
    務員登載不實之低度行為，應為行使之高度行為所吸收，不
    另論罪。被告等五人就前開行使使公務員登載不實事項之文
    書罪，有犯意聯絡及行為分擔，應分別論為共同正犯。又被
    告戊○○、己○○所犯前開違反臺灣地區與大陸地區人民關
    係條例第79條第1 項與行使使公務員登載不實事項之文書罪
    2 罪間，有方法、目的之牽連犯關係，應依修正前刑法第55
    條規定論以牽連犯，從一重依臺灣地區與大陸地區人民關係
    第79 條 第1 項之使大陸地區人民非法進入台灣地區罪處斷
    。
(二)爰審酌被告戊○○、己○○與大陸地區女子丁○○、乙○○
    、另案偵查之孔慶富與被告甲○○各別利用假結婚之方式，
    使大陸地區人民非法入境臺灣，影響國家對於戶政、管理大
    陸人士來臺事務及流動人口之正確性，破壞合法婚姻制度，
    被告甲○○、乙○○、丁○○共同行使使公務員登載不實事
    項之文書，足生損害於公眾，亦對社會造成隱藏潛在之危險
    ，惟念及被告五人犯後均坦承犯行，態度良好，其等素行尚
    可，有臺灣高等法院被告前案紀錄表在卷，暨其等智識程度
    、動機、目的，造成之實際損害等一切情狀，各量處如主文
    所示之刑。又中華民國96年罪犯減刑條例業於96年7 月16日
    公佈施行，本件被告等五人犯罪時間均在96年4 月24日以前
    ，罪名亦合於中華民國96年罪犯減刑條例，各應減其有期徒
    刑二分之一，如主文所示。
四、據上論斷，應依刑事訴訟法第273 條之1 第1 項、第284 條
    之1 、第299條第1 項前段、第310 條之2 ，臺灣地區與大
    陸地區人民關係條例第15條第1 項、第79條第1 項，刑法第
    11條前段、第2 條第1 項前段、修正前刑法第28條、第28條
    、第216 條、第214 條、修正前刑法第55條、修正前刑法第
    41條第1 項前段、第41條第1 項前段，罰金罰鍰提高標準條
    例第1 條前段，刑法施行法第1 條之1 ，中華民國96年罪犯
    減刑條例第2 條第1 項第3 款、第7 條，判決如主文。
五、本案經檢察官丙○○到庭執行職務。
中　　華　　民　　國　　96　　年　　11　　月　　7 　　日
                  刑事第十庭  法　官  吳金芳
以上正本證明與原本無異。
如不服本判決，應於收受本判決後10日內向本院提出上訴書狀，
其未具體敘述理由者，應於上訴期間屆滿後20日內，向本院補提
上訴理由書狀（須按他造當事人之人數附繕本，勿逕送上級法院
）。
中　　華　　民　　國　　96　　年　　11　　月　　8 　　日
                              書記官  周美
附錄本件判決論罪科刑法條：
臺灣地區與大陸地區人民關係條例第15條
左列行為不得為之：
一  使大陸地區人民非法進入臺灣地區。
二  招攬臺灣地區人民未經許可使之進入地區。
三  使大陸地區人民在臺灣地區從事未經許可或與許可的目的不
    符之活動。
四  僱用或留用大陸地區人民在臺灣地區從事未經許可或與許可
    範圍不符之工作。
五  居間介紹他人為前款之行為。
臺灣地區與大陸地區人民關係條例第79條第2項
意圖營利而犯前項之罪者，處3 年以上10年以下有期徒刑，得併
科新臺幣5 百萬元以下罰金。
刑法第216條
行使第210 條至第215 條之文書者，依偽造、變造文書或登載不
實事項或使登載不實事項之規定處斷。
刑法第214條
明知為不實之事項，而使公務員登載於職務上所掌之公文書，足
以生損害於公眾或他人者，處3 年以下有期徒刑、拘役或5 百元
以下罰金。
附件：（9頁）
